【裁判字號】    95,重上更(一),88
【裁判日期】    951212
【裁判案由】    損害賠償
【裁判全文】
臺灣高等法院民事判決              95年度重上更(一)字第88號
上  訴  人  統聯汽車客運股份有限公司
法定代理人  乙○○
訴訟代理人  林明珠律師
被  上訴人  佳宬交通有限公司
法定代理人  丁○○
訴訟代理人  甲○○
被  上訴人  宜青實業股份有限公司
法定代理人  庚○○
被  上訴人  宏洋租賃股份有限公司
法定代理人  辛○○
上二人共同
訴訟代理人  洪堯欽律師
            劉健右律師
被 上訴 人  戊○○
            己○○
            丙○○
共      同
訴訟代理人  薛銘鴻律師
            林麗芬律師
上列當事人間損害賠償事件，上訴人對於中華民國九十三年五月
十三日臺灣桃園地方法院八十九年度重訴字第三六四號第一審判
決提起上訴，經判決後，由最高法院發回更審，本院於九十五年
十一月二十八日言詞辯論終結，判決如下：
    主    文
上訴駁回。
第二審及發回前第三審訴訟費用由上訴人負擔。
    事 實 及 理 由
一、本件被上訴人宏洋租賃股份有限公司之法定代理人已於民國
    （下同）九十四年五月十六日由黃大功變更為辛○○，業據
    其具狀聲明承受訴訟，並提出公司變更登記事項表為證（見
    本院重上更(一)卷一三五頁至一三六頁），核無不合，先予敘
    明。
二、上訴人聲明求為判決：(一)原判決廢棄。(二)被上訴人丙○○、
    己○○、戊○○（下稱丙○○等三人）、佳宬交通有限公司
    （下稱佳宬公司）或被上訴人丙○○等三人、宜青實業股份
    有限公司（下稱宜青公司）或被上訴人丙○○等三人、宏洋
    租賃股份有限公司（下稱宏洋公司）應連帶給付上訴人新台
    幣（下同）六百三十一萬九千五百七十九元，暨自起訴狀繕
    本送達之翌日起，至清償日止，按年息百分之五計算之利息
    。(三)願提供現金或合作金庫銀行二重分行可轉讓定期存單為
    擔保，請准宣告假執行。
    被上訴人聲明求為判決：(一)上訴駁回。(二)如受不利判決，願
    預供擔保，請准宣告免為假執行。
三、上訴人起訴主張：丙○○等三人之被繼承人許靈山生前受被
    上訴人佳宬公司、宜青公司、宏洋公司之僱用，於八十七年
    九月十三日凌晨一時許，駕駛牌照號碼KN-268號砂石車，執
    行職務，行經中山高速公路南下六十點五公里處，因高速行
    駛中左前輪胎爆破，過失失控左斜，侵入中線車道撞及伊所
    有，由訴外人許進得駕駛之FP-961號大客車，二車因而橫越
    中央分隔帶，翻落北上路外斜坡，致伊之大客車毀損，車上
    乘客多人受傷，許靈山、許進得亦當場死亡。伊因此受有修
    理費、營業損失及賠償乘客等損害，共計六百三十一萬九千
    五百七十九元。許靈山係從事駕駛業務之人，其於行車前疏
    未注意檢查輪胎，且有超速之情形，於爆胎後，復未握穩方
    向盤及未依規定顯示方向燈逐漸減速滑離車道，反有猛踩煞
    車之過失，依法應負損害賠償責任。被上訴人佳宬公司、宜
    青公司、宏洋公司均為許靈山之形式上或實質上僱用人，自
    應分別與許靈山連帶負損害賠償責任。許靈山死亡後，其損
    害賠償責任應由其繼承人即被上訴人丙○○等三人繼承並負
    連帶賠償責任等情。爰依民法第一百八十四條第一項前段、
    第一百八十八條之規定，求為命被上訴人丙○○等三人與佳
    宬公司或宜青公司或宏洋公司連帶給付六百三十一萬九千五
    百七十九元，及自起訴狀繕本送達之翌日起，加計法定遲延
    利息之判決。
    被上訴人佳宬公司、宜青公司、宏洋公司則以：許靈山非彼
    等所僱用之司機，彼等應無連帶損害賠償責任可言。況本件
    車禍乃爆胎之意外事故，非許靈山之過失所致，彼等亦不必
    負連帶損害賠償責任。縱應負責，上訴人對宜青公司、宏洋
    公司之請求權，亦已罹於二年之時效，彼等仍得拒絕給付等
    語；而被上訴人丙○○等三人亦以：許靈山所駕駛上開砂石
    車之輪胎，於行駛中遭異物刺入發生左前輪爆胎，始失控左
    偏，該砂石車之輪胎為新輪胎，並非固特異之輪胎，並無胎
    紋或胎壓不足之情形，可見發生車禍事故純屬意外，並非出
    於許靈山之過失行為所致，彼等自不負連帶損害賠償責任等
    語，資為抗辯。
四、兩造不爭執之事實：
    本件車禍肇事之原因，係許靈山於前開時、地駕駛牌照號碼
    KN-268號砂石車於高速行駛中左前輪胎爆破，偏左撞及左側
    上訴人僱用之許進得所駕駛之上開大客車（見本院重上更(一)
    卷三七頁之上訴理由狀、七四頁背面之準備程序筆錄）。
五、上訴人主張丙○○等三人之被繼承人許靈山駕駛上開砂石車
    ，於八十七年九月十三日淩晨一時二十五分許，沿中山高速
    公路南下外側車道行駛，至南下車道六十公里又五百三十二
    公尺處，因左前輪胎爆破而失控，致往左偏駛侵入中線車道
    ，而與上訴人所僱用之許進得所駕駛該公司所有大客車發生
    擦撞，其後二車橫越中央分隔帶，翻落北上路外斜坡，致許
    靈山與許進得當場死亡等情，有現場照片可稽（見原審(一)卷
    十三頁至十五頁），並經臺灣省桃園縣區車輛行車事故鑑定
    委員會鑑定及台灣省車輛行車事故覆議鑑定委員會覆議結果
    均認定：本件車禍肇事原因，係許靈山駕駛砂石車於高速行
    駛中左前輪胎爆破，失控偏左撞及左側許進得來車所致（見
    原審(一)卷十六頁至十七頁、六三頁至六七頁、(二)卷九頁至十
    頁、本院重上更(一)卷八三頁至八七頁之鑑定意見書及鑑定函
    ），復經原審及本院向臺灣省桃園縣區車輛行車事故鑑定委
    員會調取該委員會（八十七）第九四九次會議第十案資料全
    卷、暨向臺灣桃園地方法院檢察署調取八十七年度相字第一
    三二四號相驗卷宗查明屬實。
六、上訴人雖主張本件車禍全係因許靈山行車超速，且於行車前
    未詳細檢查輪胎，復於爆胎後未握穩方向盤及未依規定顯示
    方向燈逐漸減速滑離車道，反猛踩煞車等過失所致云云。惟
    為被上訴人所否認，並以前開情詞置辯；且查：
  (一)依臺灣桃園地方法院檢察署八十七年度相字第一三二四號相
    驗卷六五頁所附許靈山所駕駛上開砂石車行車紀錄卡（見本
    院重上更(一)卷一Ｏ七頁之上訴人影印自該卷之行車紀錄卡、
    本院外放之影印卷）顯示，其肇事當時之行車時速僅為九十
    公里，並未超過一百公里之上限（見原審(一)卷十六頁之臺灣
    省桃園縣區車輛行車事故鑑定委員會鑑定意見書伍之一），
    並經臺灣省車輛行車事故覆議鑑定委員會為相同之認定（見
    原審(二)卷八二頁）。雖上訴人聲請將上開行車紀錄卡送請買
    賣行車紀錄器之上訴人客戶樺崎實業有限公司解讀云云，惟
    查上開行車紀錄器既經臺灣省車輛行車事故覆議鑑定委員會
    判讀其時速為九十公里，而上訴人復不能舉出反證證明上開
    公文書有何不實，顯無再送請無專業能力之廠商鑑定之必要
    。此外，上訴人復不能舉出其他證據證明許靈山於肇事當時
    確有超速之情形，足見上訴人所為主張許靈山行車超速云云
    ，殊不足取。
  (二)據證人即宏洋公司車輛管理員黃新生於另案台灣台北地方法
    院八十九年度訴字第二五七Ｏ號侵權行為損害賠償事件到場
    證稱：「車子要出去之前，約要做一星期定期維修，輪胎部
    分也是會檢查」（見原審(一)卷二八六頁之本院九十年度上字
    第三七號確定判決二六面之判決理由六之(四)、本院外放影印
    之該證人筆錄）。該證人既係負責該砂車之管理工作，就其
    親身經驗所為之證言，雖其為被上訴人宏洋公司之受僱人，
    惟民事訴訟法第三百十四條第二項第二款僅規定，以當事人
    之受僱人為證人者，得不令其具結而已，並未規定當事人之
    受僱人不得為證人，其證言是否可取，自應依事審法院之自
    由心證判斷之（最高法院二十六年上字第九四Ｏ號判例參照
    ）。參諸本件肇事輪胎，曾經臺灣桃園地方法院檢察署函請
    國道公路警察局第一警察隊轉送有關單位鑑定查明其突然爆
    破之原因，據該隊轉送台灣固特異股份有限公司（下稱固特
    異公司）鑑定結果認為：該輪胎有受重力衝擊及嚴重失壓後
    滾動之情形，就現場滾動後之故障品，看不出有產品品質不
    良之痕跡，有該隊八十八年四月九日公警國一刑字第０三九
    七八號函附鑑定結果報告書可稽（見上開相驗卷九三、九四
    頁、本院外放影印卷），且鑑定人即固特異公司之技術人員
    蕭泰山亦在另案本院九十年度上字第三七號侵權行為損害賠
    償事件到場證稱：「因為車禍發生後輪胎滾動的非常嚴重，
    已經不成輪胎形狀，無從根據輪胎殘留之情況，來判斷是否
    因為品質不良、胎痕太淺或因為膠質過薄未經更換而造成爆
    裂。也無法很清楚看出來是否因為使用者開車不當或保養不
    良而造成輪胎之損壞，也無法看出來是否因為車子撞擊外物
    而造成輪胎爆胎。」（見原審(一)卷二八六頁之本院上開確定
    判決理由六之(三)、本院外放之影印卷）。雖上訴人以上開砂
    石車所使用係固特異公司之輪胎，因而質疑該公司及鑑定人
    蕭泰山所為之鑑定及證言之真實性，惟查被上訴人丙○○等
    三人已陳明上開砂石車並非使用固特異公司之輪胎，上訴人
    過去一直主張係使用固特異公司之輪胎，殊有誤會等情，嗣
    已為上訴人所不爭執（見本院重上更(一)卷一八三頁之準備程
    序筆錄），足見固特異公司並非本件之利害關係人，該公司
    所為之上開鑑定及鑑定證人蕭泰山所為之上開證言，並非不
    足採信。綜上各情，系爭砂石車既設有專人於出車前作定期
    維修保養，顯見本件車禍之發生並非因許靈山於行車前未詳
    細檢查輪胎所致。是上訴人所為此部分之主張，亦無足取。
    至上訴人聲請將本件輪胎再送請中華民國汽車消費者保護協
    會鑑定一節，惟經本院函請固特異公司查復該公司於鑑定後
    ，並未保管該輪胎（見本院重上更(一)卷二四頁）；另經本院
    再函請內政部警政署國道公路警察局第一警察隊查復亦未保
    管該輪胎（見本院重上更(一)卷一四九頁）；復經本院電詢中
    華民國汽車消費者保護協會之理事長，如無輪胎實物，僅憑
    相關卷證能否鑑定爆胎原因等，據復無法作成正確之判斷（
    見本院重上更(一)卷四七頁），顯已不能再行鑑定，附此敘明
    。
  (三)復據證人即於上開時、地搭乘上開砂石車之乘客高燕興已在
    警訊時證稱：伊於當日上午十二時三十分（即凌晨零時三十
    分）左右離開長庚醫院，本欲搭乘計程車，因攔不到車，而
    至林口交流道攔到該砂石車前往楊梅，與司機許靈山並不認
    識，沒感覺駕駛有飲酒或精神不振之情形。我坐駕駛座右側
    ，許靈山車行駛中線車道，前方並無看見統聯客車或其他車
    輛，突然感覺車子往左偏駛，撞擊中央分隔帶，我人彈到駕
    駛室後方，感覺車子往下墜落停止（見上開相驗卷八頁、原
    審(一)卷十七頁、六七頁、本院重上更(一)卷八三頁至八七頁之
    鑑定意見書陸之一、本院外放之影印筆錄）；參以遇爆胎時
    ，駕駛人是否得以採取避險駕駛行為，應視肇事當時情況及
    駕駛人之操控方式而定，此亦有臺灣省車輛行車事故覆議鑑
    定委員會九十三年三月九日覆原審函可稽（原審(二)卷八三頁
    ）。足見許靈山於該砂石車在高速公路上高速行駛中突遇爆
    胎，致發生車輛失控，在根本握不住方向盤之情形下，客觀
    上顯已不能期待其仍得採取如上訴人所主張之避險駕駛行為
    。足見上訴人所為此部分之主張，亦無足取。
七、綜上所述，已足證明許靈山駕駛上開砂石車於行駛中突遭爆
    胎而發生本件車禍，顯非其所能注意防範或避免，應無過失
    可言。從而，上訴人依據侵權行為及繼承之法則，請求被上
    訴人丙○○等三人與佳宬公司或宜青公司或宏洋公司連帶給
    付六百三十一萬九千五百七十九元，及自起訴狀繕本送達之
    翌日起，加付法定遲延利息，自屬不應准許。原審所為上訴
    人敗訴之判決，核無違誤。上訴論旨仍執前詞指摘原判決不
    當，求予廢棄改判，為無理由。
八、至兩造其餘之攻擊或防禦方法及未經援用之證據，經本院斟
    酌後，認為均不足以影響本判決之結果，自無逐一詳予論駁
    之必要，併此敘明。
據上論結，本件上訴為無理由，依民事訴訟法第四百四十九條第
一項、第七十八條，判決如主文。
中    華    民    國    95    年    12    月    12    日
                    民事第六庭
                        審判長法  官  林鄉誠
                              法  官  梁玉芬
                              法  官  楊豐卿
正本係照原本作成。
如不服本判決，應於收受送達後20日內向本院提出上訴書狀，其
未表明上訴理由者，應於提出上訴後20日內向本院補提理由書狀
（均須按他造當事人之人數附繕本）上訴時應提出委任律師或具
有律師資格之人之委任狀；委任有律師資格者，另應附具律師資
格證書及釋明委任人與受任人有民事訴訟法第466條之1第1項但
書或第2項（詳附註）所定關係之釋明文書影本。
中    華    民    國    95    年    12    月    12    日
                              書記官  殷丹妮
附註：
民事訴訟法第466條之1（第1項、第2項）：
對於第二審判決上訴，上訴人應委任律師為訴訟代理人。但上訴
人或其他法定代理人具有律師資格者，不在此限。
上訴人之配偶、三親等內之血親、二親等內之姻親，或上訴人為
法人、中央或地方機關時，其所屬專任人員具有律師資格並經法
院認為適當者，亦得為第三審訴訟代理人。


司法院資訊處製作；財團法人民間司法改革基金會備份。
